臺灣桃園地方法院刑事判決　　　　　　　　　　　　　九十三年度易字第二七四號
　　公　訴　人　臺灣桃園地方法院檢察署檢察官
　　被　　　告　丁○○　男　七.
右列被告因侵占案件，經檢察官聲請簡易判決處刑（九十二年度偵字第一二六三九號
），本院改依通常程序審理，判決如左：
    主  文
丁○○無罪。
    理  由
一、公訴意旨略以：丁○○係桃園縣中壢市「迅雷新村」之村長，民國八十五年六月
    十八日其鄰居沈恒芳因病前往台北榮民總醫院就治，嗣於同年八月十四日不治死
    亡，丁○○並受委託代辦沈恒芳之後事，分別於同年八月十九日及十二月十六日
    ，委不知情之子丙○○持沈恒芳之郵局存摺，前往提領新台幣（下同）十四萬元
    及六萬三千元，用以支付相關喪葬費用，其中喪葬費用約支付十餘萬元，丁○○
    本應將餘款返還予沈恒芳之繼承人甲○○，然其竟欺沈恒芳之配偶係大陸籍女子
    不知權利行使，乃基於意圖為自己不法所有之意思，變易持有為所有而將剩餘款
    項侵吞入己拒不返還，嗣經甲○○前往查詢始發覺上情，經向丁○○請求亦拒不
    返還，遲至翌年六月三日經第三人乙○○、戊○○、己○○等人協調，丁○○亦
    未提出詳細支出明細，逕將遺產餘額認定為五萬元後返還予甲○○。案經甲○○
    告訴，因認丁○○涉有侵占之罪嫌。
二、按被告未經審判證明有罪確定前，推定其為無罪。犯罪事實應依證據認定之，無
    證據不得認定犯罪事實。刑事訴訟法第一百五十四條定有明文。又認定不利於被
    告之事實，須依積極證據，苟積極證據不足為不利於被告事實之認定時，即應為
    有利於被告之認定，更不必有何有利之證據，最高法院三十年上字第八一六號葉
    有判例可循。本件訊據被告丁○○坦承有於上開時、日，自沈恒芳之郵局存摺提
    領十四萬元及六萬三千元之事實，惟否認有何侵占犯行，辯稱：伊係受告訴人之
    託，辦理沈恒芳之喪事，花費十餘萬元；另告訴人欲返回大陸，壂借給她五萬元
    之旅費及代壂水電費等，才去領錢這二筆錢，嗣後已經返還告訴人五萬元結清，
    告訴人係因毆打被告，經被告提出告訴並判賠三萬元，心有不甘，才濫行告訴等
    語，經查：
(一)提領十四萬元部分：
    訊據告訴人甲○○坦承伊先生死亡之後，有去找被告父子及姜先生幫忙辦理葬事
    ，辦喪事時，伊沒有拿錢出來等語 (參本院九十三年一月十五日訊問筆錄)，核
    與證人戊○○於本院調查時證稱：王小姐要我參與，後來我勸她去找村長 (即被
    告)，因為我們都是委託村長辦理，是王小姐找村長，王小姐沒有拿錢給村長辦
    喪事等語 (參本院九十三年三月四日訊問筆錄)。足認告訴人確有委託被告辦理
    其先生即沈恒芳之喪事，且並未拿錢出來。而沈宣芳之喪事支出情形，業據證人
    即龍益發禮儀有限公司負責人庚○○於審理中證稱：是被告和另外一位先生來委
    託辦理喪事，只記得十幾萬元，實際數目不記得了，錢是被告及另一位先生付的
    等語 (參本院九十三年十一月二十五日審判筆錄)，足認被告確有代辦沈恒芳先
    生之喪事及支付殯葬費十餘萬元之情事。至於沈恒芳郵局存摺，為何在被告身上
    ，告訴人雖一再指稱：係被告竊取的云云。被告則辯稱：係告訴人於委託辦理喪
    事時即交付，因告訴人要回大陸，怕她不回來，才等她回台灣再處理，已於八十
    六年六月三日結算時返還等語。訊據證人己○○證稱：被告說是沈恒芳在生前因
    為病痛的關係，所以有委託被告領錢，沈恒芳也有提到告訴人要回大陸需要用錢
    ，所以才將存摺交給被告等語 (參本院九十三年十月二十八日審判筆錄)，而依
    告訴人指訴，沈恒芳生前於八十五年六月間即因病住院，告訴人於本院審理中亦
    自承當時不會去郵局領錢，而被告當時擔任村長又是鄰居，沈恒芳將存摺交付被
    告委託其辦理住院費用及被告返回大陸費用之可能性相當高，告訴人告訴被告竊
    盜存摺部分，亦經檢察官為不起訴處分，有處分書乙紙在卷可稽，足認被告取得
    存摺有正當之來源，且領取十四萬元部分，主要係用以支付殯葬費。
(二)提領六萬三千元部分：
    被告辯稱因告訴人欲返還大陸，乃代壂旅費五萬元，託辛○○先生轉交；另其返
    大陸期間支付水電費等，共領六萬三千元，提出收據乙紙為證。訊據證人辛○○
    證稱：伊有收到上開五萬元，也有轉交給王女士，村長沒有說原因什麼等語，告
    訴人亦表示有收到 (參本院九十三年三月四日訊問筆錄)。而告訴甲○○係於八
    十五年十一月十六日出境，八十六年四月一日入境台灣，有內政部警政署入出境
    管理局檢送之出入境紀錄乙份可參。告訴人甲○○於審理中，經檢察官詢以：妳
    先生死亡後直到你出境，這期間妳如何生活？答稱：我有陪人睡覺，拿到大約二
    萬元左右等語 (參本院九十三年五月六日訊問筆錄)，足認告訴人當時身無閑錢
    ，生活困難。又參諸告訴人所提中壢郵局存摺內頁明細，沈恒芳之存摺，於八十
    五年八月十九日領出十四萬元之後，僅餘尾款數百元，於告訴人甲○○八十五年
    十一月十六日返回大陸之際，並無錢可領，則被告身為村長，且受其夫生前之託
    ，代壂五萬元旅費，並於告訴人返還大陸半年期間代為支付水電費等亦符常情，
    應可採信。至告訴人指稱其係低收入戶，不用繳水電費乙節，經函詢桃園縣中壢
    市公所，復稱：經查自民國八十七年迄今，甲○○非本所列管之低收入戶，亦有
    該所九十三年十一月十八日中市社字第九三00六一00八號函乙紙可佐，告訴人所
    述，即屬無稽。
(三)被告確有於八十六年六月三日與告訴人結算，有被告所提收據乙紙為證。收據上
    載有證人乙○○、戊○○，並載明：「沈恒芳先生遺產全部共計五萬元正，於八
    十六年六月三日交由配偶甲○○小姐點收無誤，今後無金錢瓜葛，恐口無憑，特
    立此據」等語。證人乙○○於本院調查中證稱：甲○○他有託他的朋友，喪事辦
    完之後，說是喪葬的結餘，簽名是我簽的，我有在旁邊，地點在被告的家裡，--
    是在被告的家裡簽收的等語。告訴人亦答稱：這一筆我有收到 (參本院九十三年
    三月十八日訊問筆錄)；證人戊○○於偵查中證稱：六月三日當天的確是右開等
    人在被告住居所商談清償事宜，但當天到底有無在現場交付，我已不記得了等語
    (參九十二年五月二十一日偵訊筆錄)；於本院調查中證稱：收據上是我簽名的，
    我告訴王小姐說，不要再追究了等語 (參本院九十三年三月四日訊問筆錄)。足
    認九十三年六月三日雙方確有結算之情事，且有簽上開收據。而上開收據已明載
    「交由甲○○小姐點收無誤」之文字，告訴人確有收受此筆五萬元亦明。又上開
    收據載明係就沈恒芳先生之「遺產全部」結算，「今後無金錢瓜葛」，而其結算
    日期亦在告訴人返大陸探親，而回台定居之後，則其結算金額，當包括喪葬、水
    電費及告訴人赴大陸探親之旅費等費用無疑。又依上開存摺影本，該帳戶於八十
    六年一月一日尚有十六萬二千八百零六元入戶，八十六年九月十三日有六萬二千
    餘元入戶，且嗣均有提領紀錄，而被告均未涉嫌盜領，足認存摺確已返還告訴人
    ，由告訴人自己提領。
    綜上，本件被告共計領取二十萬三千元，已支出喪葬費十餘萬元，取回代壂告訴
    人返大陸探親旅費五萬元，雙方再於八十六年六月三日結算返還五萬元，與被告
    實際領取之金額，核屬相當。被告領出此二筆金額之後，兩造復有結算之行為，
    明言結算，今後無金錢瓜葛，足認已兩不相欠。告訴人卻於事隔近七年，相關事
    證已煙滅，始行提出告訴，即屬無稽。此外，復查無其他積極證據足認被告有侵
    占之情事，不能證明其犯罪，自應為無罪之諭知。
三、據上論斷，應依刑事訴訟法第四百五十二條、第四百五十一條之一第四項但書第
    三款、第三百零一條第一項，判決如主文。
本案經檢察官崔秉君到庭執行職務。
中　　　華　　　民　　　國　　九十三　　年　　十二　　月　　九　  　日
                                 臺灣桃園地方法院刑事第四庭
                                    審判長 陳世宗
                                    法  官 柯姿佐
                                    法  官 蘇昭蓉
右正本證明與原本無異。
如不服本判決，應於判決送達後十日內向本院提出上訴狀( 應附繕本 )，上訴於
臺灣高等法院。
                                    書記官 沈秀珍
中　　　華　　　民　　　國　　九十三　　年　　 十二 　　月　　　十　　　日
